臺灣高等法院民事裁定
110年度抗字第593號
抗  告  人  李鈺琪  

上列抗告人因相對人李鈴鈴、李志賢、李慧敏與黃守相間請求清
償債務（追加原告）事件，對於中華民國110年3月26日臺灣新竹
地方法院110年度訴字第146號裁定提起抗告，本院裁定如下： 
    主  文
抗告駁回。
抗告訴訟費用由抗告人負擔。
    理  由
一、抗告意旨略以：伊父親李煥文生前匯款新臺幣（下同）100
    萬元予原法院110年度訴字第146號清償債務事件之被告黃守
    相，係因黃守相協助處理其生活，其等間並無消費借貸關係
    ，李煥文對黃守相並無借款債權，且伊為黃守相之配偶，不
    應准許相對人李鈴鈴、李志賢、李慧敏（下合稱相對人等3
    人）追加伊為原告等語。
二、按訴訟標的對於數人必須合一確定而應共同起訴，如其中一
    人或數人拒絕同為原告而無正當理由者，法院得依原告聲請
    ，以裁定命該未起訴之人於一定期間內追加為原告。逾期未
    追加者，視為已一同起訴，民事訴訟法第56條之1第1項定有
    明文。此係因訴訟標的對於數人必須合一確定而應共同起訴
    者，該數人未共同起訴，其當事人適格即有欠缺，故其中一
    人或數人拒絕同為原告，將使其他人亦無法以訴訟伸張或防
    衛其權利，自有未宜。為解決固有必要共同訴訟當事人適格
    之問題，乃明文規定法院得依聲請裁定命無正當理由而拒絕
    共同起訴之人追加為原告或擬制其為原告；至於拒絕同為原
    告是否有正當理由，則應由法院斟酌原告起訴是否為伸張或
    防衛權利所必要等情形決定之（最高法院93年度台抗字第40
    3號、106年度台抗字第1200號裁定參照）。次按公同共有債
    權人起訴請求債務人履行債務，係公同共有債權之權利行使
    ，非屬回復公同共有債權之請求，尚無民法第821條規定之
    準用；而應依同法第831條準用第828條第3項規定，除法律
    另有規定外，須得其他公同共有人全體之同意，或由公同共
    有人全體為原告，其當事人之適格始無欠缺（最高法院104
    年度第3次民事庭會議決議參照）。
三、經查，相對人等3人於原法院110年度訴字第146號清償債務
    事件，起訴主張黃守相向其等被繼承人李煥文借款100萬元
    未還，本於繼承及消費借貸之法律關係，請求黃守相清償借
    款100萬元本息等情（見原法院卷第11至14頁起訴狀），核
    屬公同共有債權之權利行使行為，又李煥文於民國109年9月
    9日死亡，其全體繼承人為其子女即相對人等3人、抗告人、
    李雅婷、李沛錞，且查原法院並無受理上開繼承人聲明拋棄
    繼承事件等情，有繼承系統表、個人戶籍資料查詢結果、個
    人除戶資料查詢結果及原法院民事紀錄科查詢表在卷可證（
    見原法院卷第15頁、第41至45頁、第47頁、第49頁），是相
    對人等3人行使對於黃守相之上開債權，自應得抗告人之同
    意，或由繼承人全體為原告一同起訴，其原告之當事人適格
    要件始無欠缺。雖抗告人與黃守相為夫妻關係，惟與本件訴
    訟之法律上利害關係並無衝突，抗告人復未表明本件追加結
    果，與其本身之法律上利害關係有何衝突，致其在私法上地
    位有受不利影響之情事，且相對人等3人起訴主張之上開公
    同共有債權，乃依法行使其訴訟上之權利，黃守相究有無積
    欠李煥文借款債務，乃實體方面法律關係有無理由之問題，
    與應否追加抗告人為共同原告之程序事項，亦屬二事，抗告
    人並無正當理由拒絕同為原告之一。從而原裁定准許相對人
    等3人所為追加抗告人為原告之聲請，依上說明，於法並無
    違誤。抗告論旨指摘原裁定不當，聲明廢棄，為無理由，應
    予駁回。
四、據上論結，本件抗告為無理由，爰裁定如主文。
中　　華　　民　　國　　110 　年　　6 　　月　　16　　日
              民事第十九庭  
                  審判長法  官  魏麗娟
                        法  官  張婷妮
                        法  官  陳慧萍
正本係照原本作成。
不得再抗告。
中　　華　　民　　國　　110 　年　　6 　　月　　16　　日

                        書記官  任正人